最高法院刑事判決　　　　　　　　　　　　　　　九十三年度台上字第三一六一號
　　上　訴　人　甲○○
　　　　　　　　　　　　（另案在台灣台北監獄執行中）
右上訴人因搶奪案件，不服台灣高等法院中華民國九十三年四月九日第二審更審判決
（九十三年度上更(一)字第七八號，起訴案號：台灣板橋地方法院檢察署九十二年度偵
字第四一０五、五０七五號），提起上訴，本院判決如左：
    主  文
原判決撤銷，發回台灣高等法院。
    理  由
本件原判決認定上訴人甲○○意圖為自己不法之所有，於民國九十二年一月二十九日
下午十一時五十分，在台北縣板橋市○○路○段二０六號前，乘被害人陳依霞不備之
際，騎乘機車自後搶奪被害人所有之皮包一只，其內有被害人身分證一張、汽、機車
駕照、行照、金融卡二張、信用卡六張、現金新台幣一萬元等物，得手後迅即逃逸。
嗣於同年二月十五日下午三時許，在台北縣板橋市○○路○段八十九號九樓，為警在
上訴人皮夾內查獲已將相片撕棄之被害人國民身分證等物，而查悉上情等情。因而撤
銷第一審關於搶奪部分之判決，改判論處上訴人意圖為自己不法之所有，而搶奪他人
之動產（累犯）罪刑，固非無見。
惟查：(一)、依法應於審判期日調查之證據雖已調查，而其內容未明瞭者，即與未經調
查無異，如遽行判決，仍屬應於審判期日調查之證據而未予調查，尚不得遽對被告為
有利或不利之認定。又被告之自白，須非出於強暴、脅迫、利誘、詐欺、疲勞訊問、
違法羈押或其他不正之方法，且與事實相符者，始得採為證據，如果被告之自白，係
出於不正之方法，並非自由陳述，即其取得自白之程序，已非適法，則不問自白內容
是否確與事實相符，因其非係適法之證據，即不能採為判決之基礎，故審理事實之法
院，遇有被告對於自白提出非出於任意性之辯解時，即應先於其他事實而為調查，本
院前次發回意旨已詳予指明。原判決認定上訴人有前揭犯行，係依憑上訴人於警局及
偵查中供認犯罪之自白，為其主要論據之一。然上訴人否認警訊及偵查中之自白係出
於任意性，辯稱：是警察叫伊照著講，叫伊通通承認；筆錄完全都是照他們的意思記
載，是他們叫伊說什麼伊就說什麼，警察說在檢察官那裡講這樣才可以交保，結果伊
真的照這樣講等情。原審就上訴人前開警訊及偵查中自白非出於任意性之辯解，並未
詳予調查釐清，逕以上訴人與被害人於警局先後供述相符，且上訴人於偵查中亦仍坦
承犯行（原判決第五頁第十八行至第六頁第三行），並非明確且非無疑義之理由，率
認上訴人上開辯解各情不足採信，其查證未盡且理由欠備，遽行判決，尚有未合。(二)
、卷宗內之筆錄及其他文書可為證據者，審判長應向當事人、代理人、辯護人或輔佐
人宣讀或告以要旨；證物應提示當事人，使其辨認，如係文書而被告不解其意義者，
應告以要旨，此觀刑事訴訟法第一百六十四條、第一百六十五條第一項之規定甚明。
是採為判決基礎之證據資料，必須經過調查程序，以顯出於審判庭者，始與直接審理
主義相符，否則其所踐行之訴訟程序，即有違背法令。稽諸原審九十三年三月二十六
日審判筆錄（原審卷第五十五至六十五頁），對於採為判決基礎即上訴人、被害人之
警訊及偵查筆錄、台北縣政府警察局贓物認領保管單（原判決第四頁第四至五行）、
台北縣政府警察局新店分局刑事案件報告書（原判決第五頁第十三至十四行）等，俱
未向上訴人提示，令其陳述給予辯論之機會，俾符直接審理原則，乃竟採為判決之基
礎，遽行判決，難謂無應於審判期日調查之證據而未予調查之違法。上訴意旨指摘原
判決不當，尚非全無理由，應認仍有撤銷發回更審之原因。
據上論結，應依刑事訴訟法第三百九十七條、第四百零一條，判決如主文。
中　　　華　　　民　　　國　　九十三　　年　　　六　　　月　　二十四　　日
                              最高法院刑事第三庭
                                  審判長法官  董　明　霈
                                        法官  林　茂　雄
                                        法官  張　祺　祥
                                        法官  池　啟　明
                                        法官  石　木　欽
      右正本證明與原本無異
                                              書  記  官
中　　　華　　　民　　　國　　九十三　　年　　　六　　　月　　 三十 　　日
                                                                        Ｋ
